【裁判字號】    98,訴,1014
【裁判日期】    981117
【裁判案由】    毒品危害防制條例
【裁判全文】
臺灣基隆地方法院刑事判決              98年度訴字第1014號
公  訴  人  臺灣基隆地方法院檢察署檢察官
被      告  甲○○
上列被告因違反毒品危害防制條例案件，經檢察官提起公訴（98
年度毒偵字第1607號、第1711號），被告就被訴事實為有罪之陳
述，本院合議庭裁定由受命法官獨任進行審判，經改依簡式審判
程序審理後判決如下：
    主  文
甲○○施用第一級毒品，累犯，處有期徒刑柒月，扣案之注射針
筒柒支及塑膠分裝勺壹支，均沒收之。又施用第二級毒品，累犯
，處有期徒刑月，扣案之第二級毒品安非他命併同難以析離之
包裝袋壹只（毛重零點捌伍公克），均沒收銷燬之；扣案之塑膠
分裝勺壹支，沒收之。又施用第一級毒品，累犯，處有期徒刑柒
月。應執行有期徒壹年壹月，扣案之第二級毒品安非他命併同難
以析離之包裝袋壹只（毛重零點捌伍公克），均沒收銷燬之；扣
案之注射針筒柒支及塑膠分裝勺壹支，均沒收之。
    事  實
一、甲○○前因施用第一級毒品案件，經本院裁定送觀察、勒戒
    後，認無繼續施用毒品之傾向，於民國87年9 月22日執行完
    畢釋放出所，並由臺灣基隆地方法院檢察署檢察官以87年度
    偵字第4063號為不起訴處分確定。復於上開觀察勒戒執行完
    畢釋放後之5 年內，因施用第一級毒品案件，經觀察、勒戒
    後，認有繼續施用毒品之傾向，經本院裁定令入戒治處所施
    以強制戒治（90年4 月21日期滿執行完畢），並以88年度訴
    字第343 號判決判處有期徒刑8 月確定。另因偽造有價證券
    案件，經本院以90年度訴字第284 號判決判處有期徒刑2 年
    確定。其入監接續執行上開有期徒刑8 月、2 年及因另案假
    釋經撤銷後應執行之殘刑2 年11月14日後，於95年4 月4 日
    假釋出監，並付保護管束，同年6 月13日保護管束期滿，其
    所受假釋之宣告未經撤銷，未執行之刑以已執行論，而視為
    執行完畢。再因施用毒品案件，經本院裁定送觀察、勒戒後
    ，認有繼續施用毒品之傾向，再經本院裁定令入戒治處所施
    以強制戒治，於98年3 月3 日因無繼續強制戒治之必要而釋
    放出所，並由臺灣基隆地方法院檢察署檢察官以98年度戒毒
    偵字第12號為不起訴處分確定。
二、詎甲○○猶未戒斷毒癮，復分別基於施用第一級毒品海洛因
    、第二級毒品安非他命之犯意，先後於下列時、地，各別施
    用第一級毒品海洛因、第二級毒品安非他命：
  (一)98年6 月9 日晚間10時許，在臺北縣瑞芳鎮○○路223 號住
    處，以將第一級毒品海洛因摻水注入注射針筒，再施打入身
    體之方式，施用第一級毒品海洛因1 次；繼於翌日上午6 時
    許，同在上址住處，以將第二級毒品安非他命置於吸食器內
    燒烤，再吸食所產生煙霧之方式，施用第二級毒品安非他命
    1 次。嗣經警於同年月11日上午8 時許，持搜索票前往甲○
    ○上址住處執行搜索，扣得第二級毒品安非他命1 包（毛重
    0.85公克）、其所有供施用第一級毒品海洛因用之注射針筒
    7 支及其所有供施用第一級毒品海洛因及第二級毒品安非他
    命用之塑膠分裝勺1 支，經警徵得其同意採尿送驗，結果呈
    嗎啡、安非他命、甲基安非他命之陽性反應，始悉上情。
  (二)98年8 月5 日某時分，同在上址住處，以同前施用第一級毒
    品海洛因之方式，再次施用第一級毒品海洛因1 次。嗣甲○
    ○於翌日下午5 時30分許，在臺北縣瑞芳鎮○○路瑞芳國小
    旁，因形跡可疑，為基隆市警察局第四分局中華路派出所員
    警查獲其係施用毒品列管人口，經通知其採尿送驗，結果呈
    嗎啡之陽性反應，始悉上情。
三、案經基隆市警察局第四分局、臺北縣政府警察局瑞芳分局報
    告臺灣基隆地方法院檢察署檢察官偵查後起訴。
    理  由
壹、程序事項：
    本件被告甲○○所犯者非為死刑、無期徒刑、最輕本刑為3
    年以上有期徒刑之罪或高等法院管轄第一審案件，其於準備
    程序進行中，先就被訴事實為有罪之陳述，經告知其簡式審
    判程序之旨，並聽取公訴人、被告之意見後，本院業已依刑
    事訴訟法第273 條之1 第1 項之規定，裁定由受命法官獨任
    以簡式審判程序進行本案之審理。
貳、實體事項：
一、認定犯罪事實所憑之證據及理由：
    上開事實，業據被告於本院審理時坦承在卷，且其為警查獲
    時所採集之尿液送驗後，結果呈嗎啡、安非他命、甲基安非
    他命之陽性反應，有台灣檢驗科技股份有限公司濫用藥物檢
    驗報告、台灣尖端先進生技醫藥股份有限公司濫用藥物檢驗
    報告、臺北縣政府警察局瑞芳分局偵辦毒品危害防制條例案
    件犯嫌尿液檢驗編號對照表及基隆市警察局第四分局偵辦毒
    品案件尿液檢體對照表各1 紙附卷可佐，復有第二級毒品安
    非他命1 包（毛重0.85公克）、注射針筒7 支及塑膠分裝勺
    1 支扣案可佐，被告之自白核與事實相符，可以採信。綜上
    ，本案事證明確，被告施用第一級、第二級毒品之犯行洵堪
    認定，應依法論科。
二、論罪科刑及沒收：
  (一)按毒品危害防制條例係於92年7 月9 日修正公布，自93年1
    月9 日起施行，其中第20條、第23條將施用毒品之刑事處遇
    程序，區分為「初犯」、「五年內再犯」、「五年後再犯」
    。依其立法理由之說明：「初犯」，經觀察、勒戒或強制戒
    治後，應為不起訴處分或不付審理之裁定；經觀察、勒戒或
    強制戒治執行完畢釋放後，「五年內再犯者」，因其再犯率
    甚高，原實施之觀察、勒戒及強制戒治既已無法收其實效，
    爰依法追訴或裁定交付審理。至於經觀察、勒戒或強制戒治
    執行完畢釋放後，「五年後再犯者」，前所實施之觀察、勒
    戒或強制戒治已足以遮斷其施用毒品之毒癮，為其自新及協
    助其斷除毒癮，仍適用「初犯」規定，先經觀察、勒戒或強
    制戒治之程序。從而依修正後之規定，僅限於「初犯」及「
    五年後再犯」二種情形，始應先經觀察、勒戒或強制戒治程
    序。倘被告於5 年內已再犯，經依法追訴處罰，縱其第三次
    （或第三次以上）再度施用毒品之時間，在初犯經觀察、勒
    戒或強制戒治執行完畢釋放五年以後，已不合於「五年後再
    犯」之規定，且因已於「五年內再犯」，顯見其再犯率甚高
    ，原實施觀察、勒戒或強制戒治，已無法收其實效，即應依
    該條例第10條處罰（最高法院95年度台非字第59號、第65號
    判決意旨及最高法院95年第7 次刑事庭會議決議意旨參照）
    。被告有如事實欄所載，於87年9 月22日觀察勒戒執行完畢
    後之5 年內，再因施用毒品案件，經法院裁定執行強制戒治
    及判處徒刑確定等情，有臺灣高等法院被告前案紀錄表在卷
    可稽。被告既曾於「五年內再犯」，且經法院判處罪刑確定
    ，竟又於如事實欄所示之時間，先後施用第一級、第二級毒
    品，揆諸前揭說明，即非屬毒品危害防制條例第20條第3 項
    所定「五年後再犯」之情形，故檢察官依法逕行起訴，於法
    要無不合，合先敘明。
  (二)查海洛因、安非他命分係毒品危害防制條例第2 條第2 項第
    1 款、第2 款所定之第一級、第二級毒品，被告如事實欄二
    (一)(二)所示，非法施用第一級毒品海洛因、第二級毒品安非他
    命之行為，核分係犯毒品危害防制條例第10條第1 項、第2
    項之施用第一級（2 罪）、第二級毒品罪（1 罪）。被告因
    施用而持有第一級毒品海洛因、第二級毒品安非他命之低度
    行為，應各為其施用第一級、第二級毒品之高度行為所吸收
    ，均不另論罪。又被告前曾受如事實欄所示之有期徒刑執行
    完畢，有臺灣高等法院被告前案紀錄表在卷可按，其於有期
    徒刑執行完畢後，5 年以內故意再犯本件有期徒刑以上之罪
    ，為累犯，其所犯上開3 罪，均應依法加重其刑。再被告上
    開所犯3 罪，犯意各別，行為不同，應予分論併罰。又被告
    於本院審理時雖供承其經警查獲後，曾供出毒品上源即案外
    人劉志賢，請求本院依修正後毒品危害防制條例第17條減刑
    其刑等語，然查，本案係因警監聽劉志賢所使用之行動電話
    ，得知被告有向劉志賢購買第一級毒品海洛因之事實，因而
    向本院聲請核發搜索票，前往被告住處執行搜索，因而查獲
    本案等情節，有被告之警詢筆錄、本院搜索票及劉志賢所使
    用行動電話監聽譯文1 份在卷可憑，足證員警於查獲被告前
    即已知悉劉志賢涉有販賣第一級毒品海洛因之嫌疑，是被告
    經警查獲後，向員警供出毒品上源劉志賢，核與毒品危害防
    制條例第17條之要件不符，自無從據以減輕或免除被告之刑
    ，附此敘明。爰審酌被告犯罪之動機、曾有施用毒品之前科
    仍不知戒除，惟犯罪後坦承犯行，並指證販賣毒品之上源，
    態度良好，且所犯施用毒品犯行乃戕害自己身心健康，並未
    危及他人等一切情狀，分別量處如主文所示之刑，並定其應
    執行之刑。
  (三)扣案之白色結晶體1 包（毛重0.85公克），內含有第二級毒
    品安非他命成分，有臺北縣政府警察局瑞芳分局查獲涉嫌毒
    品危害防制條例毒品初步鑑驗報告單1 紙在卷可憑，爰併同
    難以析離之包裝袋1 只，依毒品危害防制條例第18條第1 項
    前段規定，在被告所犯如事實欄二(一)所示施用第二級毒品罪
    項下宣告沒收銷燬之。被告供承扣案之注射針筒7 支係其所
    有供施用第一級毒品海洛因之用，爰依刑法第38條第1 項第
    2 款規定，在被告所犯如事實欄二(一)所示施用第一級毒品罪
    項下宣告沒收之。被告供承扣案之塑膠分裝勺1 支係其所有
    供施用第一級、第二級毒品所用，爰同依刑法第38條第1 項
    第2 款規定，在被告所犯如事實欄二(一)所示施用第一級、第
    二級毒品罪項下宣告沒收之。
據上論斷，應依刑事訴訟法第273 條之1 第1 項、第299 條第1
項前段，毒品危害防制條例第10條第1 項、第2 項、第18條第1
項前段、第23條第2 項，刑法第11條、第47條第1 項、第51 條
第5 款、第38條第1項第2款，判決如主文。
本案經檢察官乙○○到庭執行職務。
中    華    民    國    98    年    11    月    17    日
                  刑事第一庭法  官  劉桂金
以上正本證明與原本無異。
如不服本判決應於收受送達後10日內向本院提出上訴書狀，並應
敘述具體理由；其未敘述上訴理由者，應於上訴期間屆滿後20日
內向本院補提理由書(均須按他造當事人之人數附繕本)「切勿逕
送上級法院」。
中    華    民    國    98    年    11    月    17    日
                            書記官  劉如純
附錄論罪法條：
毒品危害防制條例第10條
施用第一級毒品者，處 6 月以上 5 年以下有期徒刑。
施用第二級毒品者，處 3 年以下有期徒刑。


司法院資訊處製作；財團法人民間司法改革基金會備份。
